臺灣高等法院臺中分院刑事判決　　　　　　　　　九十一年度上易字第一四七二號
　　上　訴　人
　　即　被　告　乙○○
右上訴人因違反保護令罪案件，不服臺灣南投地方法院九十一年度易字第三二五號中
華民國九十一年七月八日第一審判決（起訴案號：臺灣南投地方法院檢察署九十一年
度偵字第一二五四號），提起上訴，本院判決如左：
      主  文
上訴駁回。
      事  實
一、乙○○係丙○○○之子，二人具有家庭暴力防治法第三條第三款所定之家庭成員
    關係。緣乙○○前曾多次毆打及辱罵丙○○○，更於民國（下同）九十年十一月
    三日在南投縣仁愛鄉互助村明月巷六八號丙○○○住處，辱罵丙○○○全身臭，
    非其親生母親，活著是累贅，希望她快點死等語，並出手毆打丙○○○。嗣經丙
    ○○○向台灣南投地方法院聲請核發通常保護令，該院民事庭乃於九十一年二月
    十九日以九十年家護字第二四四號裁定核准，該保護令禁止乙○○對丙○○○實
    施身體或精神上不法侵害之行為，並不得直接或間接對丙○○○為騷擾行為，且
    應遷出丙○○○位於南投縣仁愛鄉互助村明月巷六八、六九號之住所，有效期間
    為十月。詎乙○○於收受前開保護令之後，仍輕忽上開通常保護令所諭知禁止命
    令之效力，不僅未遷出丙○○○之住居所，且於通常保護令仍屬有效期間之同年
    三月二十一日二十一時許，又基於違反前開通常保護令之犯意，侵入南投縣仁愛
    鄉互助村十九鄰明月巷六十八號丙○○○住處，酒後猶在該處以：妳笨蛋、不會
    養小孩、「屁股」、妳快滾出去等語，辱罵丙○○○，並摔壞丙○○○所有之碗
    盤、鍋具（毀損部分未據告訴），以此方式直接騷擾丙○○○，而違反前開保護
    令之裁定。
二、案經南投縣警察局仁愛分局報請臺灣南投地方法院檢察署檢察官偵查起訴。
      理  由
一、本案上訴人即被告乙○○（以下簡稱為被告）未於本院審理期日到庭，惟依據其
    於本院訊問期日所為之陳述，及其在上訴狀所為之辯解，則辯稱：伊雖有收受上
    開民事通常保護令裁定，但伊母丙○○○有同意伊不要搬走，而案發當日，僅伊
    之女友王月娥與伊母丙○○○吵架，伊並未以前開言詞辱罵伊母丙○○○，更未
    摔壞伊母丙○○○所有之碗盤、鍋具，亦無其他騷擾行為，應不為罪等情。
二、然查：本案被告確有於前揭時、地侵入被害人丙○○○位於南投縣仁愛鄉互助村
    明月巷六八號住處，上開事實為被告所承認。又被告酒後進入被害人丙○○○之
    前開住所之後，確有以前開言詞辱罵被害人丙○○○，並摔壞被害人丙○○○所
    有之碗盤、鍋具，此情亦據被害人丙○○○分別於警訊中，及於原審法院審理時
    均指述甚詳，並有現場照片四張在卷可資佐證。本案被害人丙○○○係被告之母
    ，若無其事，被害人丙○○○豈會自摔碗盤、鍋具，再構詞誣本案被告。況本案
    被告先於警訊中辯稱：當天晚上雖有喝酒，但伊幫被害人丙○○○拿回東西後，
    就跑出去，沒有在被害人丙○○○前開住所睡覺等語（見偵卷第五頁反面），繼
    於原審法院審理時，卻辯稱：「我沒有喝酒，且東西不是我摔的，是我弟弟摔的
    ，我去掃掉」等情（見原審卷宗第二一頁），繼於本院訊問時，再推稱：「是我
    母親與王月娥吵架的」、「這（指摔壞碗盤、鍋具）可能是我母親弄的」云云（
    見本院卷宗第二五頁）。觀其所辯，前後反覆不一，殊難信其所辯為真實。復有
    台灣南投地方法院九十年家護字第二四四號民事保護令裁定、及南投縣警察局仁
    愛分局保護令執行紀錄影本各一紙在卷可稽，而命相對人遷出被害人住所或遠離
    被害人之保護令，不因被害人同意相對人不遷出或不遠離而失其效力，此於家庭
    暴力防治所第十六條又有明文規定。依據上開民事通常保護令裁定主文所載，被
    告不得對被害人丙○○○實施身體上及精神上不法侵害之行為，並不得直接或間
    接對丙○○○為騷擾行為，且應遷出被害人丙○○○位於南投縣仁愛鄉互助村明
    月巷六八、六九號之住所，有效期間為十月。被告已收受上開通常保護令，亦為
    被告所自承。其對上開民事保護令之內容，自屬知之甚明。被告明知通常保護令
    禁止其對被害人丙○○○實施身體上及精神上不法侵害之行為，不得直接或間接
    騷擾被害人丙○○○，且應遷出被害人丙○○○之住處，仍執意在此保護令有效
    期間，侵入被害人丙○○○住處、辱罵、騷擾被害人丙○○○，其違反家庭暴力
    防治法之犯行，均堪以認定，應予依法論科。
三、核被告所為，係犯家庭暴力防治法第五十條第一、二、三款之違反保護令罪。又
    原審法院所核發之前開保護令，係以一保護令命被告不得對告訴人丙○○○實施
    身體或精神上不法侵害、不得直接對丙○○○為騷擾、命遷出住居所及遠離住居
    所等行為，故被告同時違反上開保護令之內容雖有三項，仍僅構成違反家庭暴力
    防治法第五十條之一罪。因被告上開所犯僅屬一罪，故公訴意旨雖僅訴及被告違
    反上開民事保護令之部分行為，但其餘部分亦為起訴效力所及，本院仍應併予審
    究，附此敘明。
四、原審判決以被告之上開犯罪事證已甚明確，犯行堪以認定，乃審酌被告之品行、
    因酒後情緒不穩而犯罪、及其犯罪手段、所生之危害、及犯罪後之態度等一切犯
    罪情狀，並依據刑事訴訟法第二百九十九條第一項前段，家庭暴力防治法第五十
    條第一款、第二款、第三款，刑法第十一條前段、第四十一條第一項前段，罰金
    罰鍰提高標準條例第二條等規定，量處被告拘役三十日，並諭知易科罰金之折算
    標準，其認事用法均無不合，量刑亦屬妥適。被告仍執前詞上訴否認犯罪，其上
    訴核無理由，應予駁回。
五、本案被告經本院合法傳喚，無正當理由而不於本院審判期日到庭，爰不待其陳述
    逕行判決。
六、據上論斷，應依刑事訴訟法第三百六十八條、第三百七十一條，判決如主文。
本案經檢察官甲○○到庭執行職務。
中      華      民      國　    九十一     年    十二     月    十一　　日
  臺灣高等法院臺中分院刑事第三庭
                                      審判長法  官　陳　朱  貴
                                            法　官  胡　忠　文
                                            法　官　廖　柏　基
右正本證明與原本無異。
不得上訴。
                                            書記官　詹  錫　朋
中      華      民      國　    九十一     年    十二     月    十一　　日
附錄本案論罪科刑法條：
家庭暴力防治法第五十條：
違反法院依第十三條、第十五條所為之下列裁定者，為本法所稱之違反保護令罪，處
三年以下有期徒刑、拘役或科或併科新台幣十萬元以下罰金︰
一  禁止實施家庭暴力行為。
二  禁止直接或間接騷擾、接觸、通話或其他連絡行為。
三  命遷出住居所。
四  遠離住居所、工作場所、學校或其他特定場所。
五  命完成加害人處遇計畫：戒癮治療、精神治療、心理輔導或其他治療、輔導。
                                                                        Ｋ
